【裁判字號】    91,繼,1078
【裁判日期】    920513
【裁判案由】    
【裁判全文】
臺灣板橋地方法院民事裁定  九十一年度繼字第一○七八號
    聲  請  人  中興商業銀行股份有限公司
    法定代理人  甲○○
    送達代收人  乙○○
右聲請人聲請對被繼承人丙○○選任遺產管理人事件，本院裁定如左：
    主      文
指定財政部國有財產局台灣北區辦事處為被繼承人丙○○（男、民國○○○年○月○
日生、身分證統一編號：Ｚ000000000號、生前籍設台北縣土城市○○路○
段三一三巷三弄十六號二樓）之遺產管理人。
程序費用由被繼承人丙○○之遺產負擔。
    理      由
一、按繼承開始時，繼承人之有無不明，而無親屬會議或親屬會議未於一個月內選定
    遺產管理人者，利害關係人或檢察官得聲請法院選任遺產管理人，並由法院依公
    示催告程序，定六個月以上之期限，公告繼承人，命其於期限內承認繼承；又被
    繼承人之所有繼承人均拋棄其繼承權者，亦準用關於無人承認繼承之規定，民法
    第一千一百七十七條、第一千一百七十八條第二項、第一千一百七十六條第六項
    定有明文。
二、本件聲請意旨略以：被繼承人丙○○（男、民國○○年○月○日生、身分證統一
    編號：Ｚ000000000號、生前籍設台北縣土城市○○路○段三一三巷三
    弄十六號二樓）於九十一年五月三日死亡，遺有台北縣土城市○○路○段三一三
    巷三弄十六號二樓之房屋（建號：土城市○○○段外冷水坑小段○一七三九__○
    ○○號）及其基地土城市○○○段外冷水坑小段○三三二__○○四○地號之財產
    ，因其所有繼承人全部拋棄繼承，無法依民法第一千一百七十七條選定遺產管理
    人，聲請人為被繼承人之債權人，無法行使債權，為保障聲請人權益，爰以利害
    關係人身分，聲請選任被繼承人之遺產管理人等語。
三、本件聲請人主張被繼承人丙○○於九十一年五月三日死亡，遺有不動產，其所有
    繼承人全部拋棄繼承，聲請人為其債權人之事實，業據其提出丙○○之戶口名簿
    、借據、授信戶授信往來查詢申請單、土地、建物登記謄本等為證，復經本院依
    職權調取本院九十一年度繼字第四八五號、第四八八號被繼承人丙○○之繼承人
    等拋棄繼承事件案卷核閱無訛，自堪信為真實。
四、按國有財產局係依國有財產法第九條設立之機關，依法綜理國有財產事務，而所
    謂國有財產，係指國家依據法律規定或基於權利行使，或由於預算支出，或由於
    接受捐贈所取得之財產，又該法所指之權利，則係指地上權、地役權、典權、抵
    押權、礦業權、專利權、著作權、商標權及其他財產上之權利而言，此觀國有財
    產法第二條第一項、第三條第一項第四款規定自明，是國家「依據法律規定．．
    ．所取得之財產」、「財產上之權利」，均屬國有財產之範圍，而為國有財產局
    職掌之業務範圍。而民法第一千一百八十五條無人承認繼承之賸餘財產，歸屬國
    庫之規定，賦予國庫對於將來遺產之歸屬有期待權（參見院字第二二一三號解釋
    意旨），解釋上應屬上開國有財產法所定依據法律規定取得之財產權之一種，故
    法院通知國有財產局有此種國家依法應得之期待權時，國有財產局依國有財產法
    之職掌，即屬其權限。聲請人主張前揭事實，經核尚無不合，已如前述，且本院
    審酌被繼承人之全部繼承人均已拋棄繼承，而被繼承人之財產亟待管理，準此，
    本院依法選任財政部國有財產局臺灣北區辦事處為被繼承人丙○○之遺產管理人
    。
五、依非訟事件法第八條第二項、民事訴訟法第七十八條，裁定如主文。
中      華      民      國    九十二    年      五      月    十三      日
                            臺灣板橋地方法院家事法庭
~B法      官  毛崑山
右為正本係照原本作成
如對本裁定抗告須於裁定送達後十日內向本院提出抗告狀
中      華      民      國    九十二    年      五      月    十三      日
~B法院書記官  廖宮仕


司法院資訊處製作；財團法人民間司法改革基金會備份。
